【裁判字號】    96,抗,969
【裁判日期】    970117
【裁判案由】    拍賣抵押物
【裁判全文】
臺灣臺北地方法院民事裁定               96年度抗字第969號
抗  告  人  乙○○
相  對  人  聯邦商業銀行股份有限公司
法定代理人  甲○○
代  理  人  丙○○
上列當事人間請求拍賣抵押物事件，抗告人對於民國96年10月15
日本院96年度拍字第1160號裁定提起抗告，本院裁定如下：
    主  文
抗告駁回。
抗告程序費用新台幣壹仟元由抗告人負擔。
    理  由
一、按抵押權人於債權已屆清償期，而未受清償者，得聲請法院
    拍賣抵押物，就其賣得價金而受清償，民法第 873條定有明
    文，且依民法物權編施行法第 17條、民法第881條之17之規
    定，民法物權編修正施行前設定之最高限額抵押權亦準用上
    開普通抵押權之規定。而聲請拍賣抵押物係屬非訟事件，於
    最高限額抵押，法院祇須就抵押權人提出之文件為形式上審
    查，如認其有抵押權登記擔保範圍之債權存在，且債權已屆
    清償期而未受清償，即應為准許拍賣抵押物之裁定，至實際
    上之清償期有無變更，本非所問。倘債務人或抵押人對抵押
    債權之存否如有爭執，不妨提起訴訟以求解決，殊不容依抗
    告程序聲明不服（最高法院58年台抗字第524號判例、94年
    台抗字第631號民事裁判要旨參照）。
二、抗告意旨略以：抗告人確有向相對人借款，並以台北市○○
    ○路259巷9號5樓之13房地為擔保，設定新臺幣（下同）480
    萬元之第一順位最高限額抵押權，存續期間自民國95年10月
    30日起至135年10月29日止，貸款期間抗告人均有依約繳款
    ，惟因抗告人於96年8月時不知調升利息，故仍存入舊有利
    息金額，而較應繳款項不足500餘元，以致扣款失敗，抗告
    人知悉時即補足應繳納之貸款，至今未積欠任何款項，是否
    構成拍賣抵押物之要件仍有爭議，為此提起抗告，請求廢棄
    原裁定云云。
三、經查，相對人主張抗告人於95年10月30日以上開不動產為向
    相對人借款之擔保，設定480萬元之最高限額抵押權，存續
    期間自95年10月30日起至135年10月29日止，債務清償期依
    照各個債務契約所定清償日期，經登記在案。嗣抗告人於95
    年11月8日向相對人借款400萬元，約定分期攤還，如未依約
    履行，全部債務視為到期等情，業據其提出抵押權設定契約
    書影本、他項權利證明書影本、土地及建物登記謄本影本、
    借款契約書影本、本票影本、催告函影本、存證信函影本、
    授信攤還及收息記錄查詢單影本等件為證，應堪信為真實。
    其次，依兩造所簽訂借款契約書之第壹項不可循環動用部份
    條款第4條約定：「本借款還本付息方式：自實際撥款日起
    ，前2年0個月按月付息，自民國97年11月8日起再依年金法
    按月攤還本息。」（見原審卷第14頁），第參項其他共通條
    款第3條則約定：「甲方（即抗告人）及保證人如有下列情
    形之一時，經乙方（即相對人）通知或催告後，乙方得隨時
    減少本借款之額度，或縮短本借款期限，或視為全部到期：
    (一)任何一宗債務不依約清償本金或付息時。．．．」（見原
    審卷第14頁），是以抗告人倘未依約按期清償本金或付息，
    經相對人通知或催告後，相對人即得將上開借款視為全部到
    期。依抗告人所呈聯邦銀行東門分行存摺影本及聯邦銀行之
    單筆授信攤還及收息記錄查詢單影本顯示，抗告人依約應於
    96年8月8日、96年9月8日各分別繳納11,567元，惟其竟遲至
    96年10月3日始繳款，且抗告人迄今亦未繳納96年7月8日至
    96年7月19日止、96年8月8日至96年10月3日止之418元、2,1
    17元遲延利息（見本院卷第6、23頁），參以相對人已先後
    於96年8月15日、96年8月22日、96年8月30日通知催告抗告
    人繳款，此有催告函、存證信函、繳息通知書及送達回執附
    卷可憑（見本院卷第15-20頁），依上開說明，抗告人既未
    按期償付本息，經相對人通知或催告後仍未償付遲延利息，
    依約相對人自得就上開借款主張視為全部到期，本件借款既
    已屆期而尚未清償，相對人自得聲請法院拍賣抵押物以資受
    償，相對人所為拍賣抵押物之聲請，核與民法第873條第1項
    規定相符，自應准許。至抗告人所稱並未積欠任何款項等實
    體上爭執，尚非本件非訟程序所得審究，應另行提起訴訟以
    資解決，殊不容依抗告程序聲明不服。從而，抗告意旨指摘
    原裁定不當，求予廢棄，為無理由，應予駁回。
五、據上論結，本件抗告為無理由，依非訟事件法第46條、第21
    條第2項、第24條第1項、民事訴訟法第495條之 1第1項、第
    449條第1項、第78條，裁定如主文。
中    華    民    國    97    年    1     月    17    日
                  民事第二庭審判長  法  官  黃蓓蓓
                                    法  官  吳淑惠
                                    法  官  林欣蓉
以上正本係照原本作成。
本裁定除以適用法規顯有錯誤為理由，並經本院許可外，不得再
抗告。並繳納再抗告費1,000元。
中    華    民    國    97    年    1     月    17    日
                                    書記官  賴敏慧


司法院資訊處製作；財團法人民間司法改革基金會備份。
